臺灣桃園地方法院刑事裁定　　　　　　　 96年度聲字第411號
聲　請　人　台灣桃園地方法院檢察署檢察官
被　　　告　甲○○
上列被告因違反毒品危害防制條例案件，經聲請人聲請單獨宣告
沒收扣案物（95年度聲沒字第715 號），本院裁定如下：
    主  文
扣案含第二級毒品對─甲氧基甲基安非他命（ＰＭＭＡ）成分之
圓形錠顆（驗餘淨重零點陸壹捌捌公克）沒收銷燬之。
其餘聲請駁回。
    理  由
一、本件聲請意旨略以：被告甲○○涉嫌違反毒品危害防制條例
    案件，業經臺灣桃園地方法院檢察署檢察官於民國95年4 月
    24日以95年度毒偵字第1337號為不起訴處分確定，惟扣案之
    第二級毒品MDMA 3顆（毛重0.9 公克）、第三級毒品K 他命
    1 小包（毛重0.6 公克），係屬違禁物，爰聲請依法宣告沒
    收之。
二、按查獲之第一、二級毒品及專供製造或施用第一、二級毒品
    之器具，不問屬犯人與否，均沒收銷燬之；查獲之第三、四
    級毒品及製造或施用之器具，無正當理由而擅自持有者，均
    沒入銷毀之，毒品危害防制條例第18條第1 項定有明文。是
    以毒品危害防制條例第18條第1 項對於第一、二級毒品使用
    「沒收」之用語，對於第三、四級毒品則以「沒入」之用語
    ，足見二者處罰之種類及性質均不同，換言之，「沒收」為
    刑罰之種類及性質；「沒入」則屬行政罰之種類及性質，除
    法律另有特別規定，否則法院對於屬行政罰種類之處罰自無
    權為之，方符權力分立之旨。次查，93年1 月9 日新修正之
    毒品危害防制條例施行細則第11條之1 亦規定：「依本條例
    第18條第1 項規定，經查獲無正當理由而擅自持有第三、四
    級毒品及製造或施用毒品之器具者，應由查獲機關予以沒入
    銷燬」，足見本條例之主管機關，亦認知沒入處分之行政罰
    性質，而以法規命令之方式，賦予查獲機關為沒入處分之權
    限，更足證明本條例關於「沒入」處分，並非刑事法院之職
    權範圍。
三、又違禁物不問屬於犯罪行為人者為限；違禁物得單獨宣告沒
    收；若案件未起訴者，應由檢察官聲請法院以裁定沒收之，
    刑法第38條第1 項第1 款、第2 項、第40條第2 項分別定有
    明文，並經司法院18年院字第67號著有解釋在案。而刑法第
    40條雖於94年2 月2 日修正公布，而於95年7 月1 日施行，
    有關違禁物得單獨宣告沒收之規定，新舊法之規定尚無不同
    ，僅條號由原第40條但書，修正為第40條第2 項，且沒收本
    質上即屬保安處分性質，而單獨宣告沒收之事項，又僅屬單
    純執行事項，並非關於刑罰權規範事項，自無比較新舊法之
    問題，逕適用裁判時之法律，附此敘明。
四、經查：
    (一)被告甲○○所涉違反毒品危害防制條例案件，經台灣桃園
      地方法院檢察署檢察官偵查後，認無積極證據足認有任何
      施用毒品之犯行，於95年4 月24日以95年度毒偵字第1337
      號為不起訴處分，此有不起訴處分書附於台灣桃園地方法
      院檢察署95年毒偵字第1337號卷，並業經本院核閱卷證無
      誤。而扣案之3 顆圓形錠（95年度安保管字第224 號），
      經本院依職權送請憲兵司令部刑事鑑驗中心鑑驗，由該中
      心取樣0.3113公克鑑析用罄，鑑驗結果確含有對- 甲氧基
      甲基安非他命（PMMA，Para-methoxymethamphetamine）
      成分，驗餘淨重0.6188公克等情，此有該刑事鑑驗中心出
      具之96年3 月14日安鑑字第0960000358號鑑定書附於本院
      卷可憑，是聲請人遽指該扣案3 顆圓形錠係MDMA，尚有誤
      會。而對- 甲氧基甲基安非他命（PMMA）業經行政院於95
      年8 月8 日以院臺衛字第0950035450號公告列為第二級管
      制藥品（毒品），是故該扣案之3 顆圓形錠確屬違禁物無
      訛，從而，聲請人據此聲請就扣案之3 顆圓形錠單獨宣告
      沒收銷燬，要無不合，應予准許，至於鑑驗耗損之對- 甲
      氧基甲基安非他命（0.3113公克）既已滅失，自無庸再予
      宣告沒收銷燬之。
    (二)至於被告甲○○為警查獲時，同時扣得1 包不明粉末（95
      年度安保管字第224 號），經本院依職權送請憲兵司令部
      刑事鑑驗中心鑑驗，由該中心取樣0.0466公克鑑析用罄，
      鑑驗結果確含有愷他命（Ketamine）成分，驗餘淨重0.35
      72公克等情，有該刑事鑑驗中心出具之96年3 月14日安鑑
      字第0960000359號鑑定書附於本院卷可憑；又愷他命係經
      行政院公告列管之第三級管制藥品（毒品），自屬毒品危
      害防制條例第2 條第2 項第3 款所定之第三級毒品，揆諸
      前揭毒品危害防制條例第18條第1 項規定，無正當理由而
      擅自持有第三級毒品者，應由查獲機關予以沒入銷燬之行
      政處分，司法機關並無逕予宣告沒收之職權。況刑法上所
      謂之違禁物，係指在法令上禁止個人擅自製造、販賣、運
      輸、持有之物而言，查本件扣案之1 包粉末藥物雖檢出第
      三級毒品愷他命之成分，惟毒品危害防制條例第11條之1
      既未對單純持有第三級毒品之行為科以刑罰，又僅針對無
      正當理由而擅自持有之行為為禁止對象，可見愷他命尚非
      被絕對禁止持有，非屬違禁物，自無從依刑法第38條第1
      項第1 款宣告沒收（沒入）之餘地。從而，聲請人就此部
      分向本院聲請諭知單獨沒入第三級毒品愷他命銷燬，難認
      有理由，應予駁回。
四、依刑事訴訟法第220 條，毒品危害防制條例第18條第1 項前
    段，修正後刑法第11條、第38條第1 項第1 款、第2 項、第
    40 條 第2 項規定，裁定如主文。
中　　華　　民　　國　　96　　年　　3 　　月　　30　　日
                      台灣桃園地方法院刑事第十一庭
                              法  官  何俏美
以上正本證明與原本無異。
如不服本裁定，應於裁定送達後5 日內向本院提出抗告狀。
　　　　　　　　　　　　　　　書記官　陳淑瓊
中　　華　　民　　國　　96　　年　　4 　　月　　2 　　日
